臺灣臺北地方法院刑事裁定　　　　　　　　　　　　九十一年度聲判字第一二七號
　　聲　請　人　甲○○
　　代　理　人　張秀夏律師
　　　　　　　　張莞萱律師
　　被　　　告　乙○○
右列聲請人因被告偽造文書案件，不服臺灣高等法院檢察署檢察長中華民國九十一年
十月二十九日，九十一年度議字第二三一六號駁回聲請再議之處分（原不起訴處分案
號：臺灣臺北地方法院檢察署九十一年度調偵字第五二０號），聲請交付審判，本院
裁定如左：
    主  文
聲請駁回。
    理  由
一、聲請人原告訴意旨及再議意旨略以：被告乙○○係台北縣烏來鄉○○街一０一號
    烏來清流會館（下稱清流會館）之負責人，清流會館為大規模之住宿休閒場所，
    工程涵蓋水電、鐵工、木工等工程，依工程合約書所載，清流會館為直接發包者
    ，應為水電、鐵工、木工等工程事先規劃及工程進行之統籌者，自需注意工地安
    全衛生之管理，被告雖稱本身未監工，卻未說明工程統籌者為何人。本件清流會
    館既有能力統籌工程，負責工程之發包作業，則已非一般概念中之業主，且依據
    勞動基準法第六十三條規定，事業單位應督促承攬人或再承攬人對其所僱用勞工
    之勞動條件應符合有關法令之規定，豈可忽視於高處設立護欄或安全網等常識性
    的防禦措施，且據在場人士陳漢銀表示，之前也有鐵工於此工地發生意外，顯見
    安全措施有疏漏。另據台北縣違章建築拆除隊函內容顯示，清流會館並無取得合
    法建築執照，隱然已對民眾生命財產造成重大威脅，於工程進行，並未告知現場
    作業者此事，自應對各項安全措施，加倍注意，豈可容許意外事件一再發生，認
    為被告涉犯業務過失傷害及違反勞工安全衛生法云云。
二、臺灣臺北地方法院檢察署檢察官依據偵查結果，略以：(一)上開木工裝潢工程之承
    包人為許兵強，聲請人亦係受雇於許兵強，此為聲請人所不否認，復有工程合約
    書一份存卷可考。(二)勞工安全衛生法所稱之雇主係指事業主或事業之經營負責人
    ，此觀勞工安全衛生法第二條第二項規定即足明瞭，本件被告雖為前揭清流會館
    之負責人，但非勞工安全衛生法所指之雇主或事業主，雖聲請人作業時自該處墜
    落並受有腰椎第一節骨折合併腰椎第一節脊椎損傷之傷害，應歸責者為承包工程
    之許兵強而非被告，而許兵強復經臺灣臺北地方法院檢察署檢察官以九十一年度
    調偵字第五二０號提起公訴，有起訴書一份在卷可稽，被告既非僱用聲請人之人
    ，亦非工地負責人，自不能遽令被告對聲請人之受傷擔負刑責。因認被告罪嫌不
    足，依刑事訴訟法第二百五十二條第十款處分不起訴。聲請人不服，聲請再議，
    經臺灣高等法院檢察署檢察長審核結果，認為仍乏積極證據足可證明被告三人犯
    罪，處分駁回再議。
三、聲請人聲請交付審判，無非係以：(一)被告乙○○非僅係業主清流溫泉會館之負責
    人，亦為本件工程之總承攬乾新工程有限公司（下稱乾新公司）及乾源實業有限
    公司（下稱乾源公司）之負責人。(二)凡適用勞工安全衛生法之事業單位以其事業
    之全部或部分交付承攬，並分別雇用勞工共同作業者，應為勞工安全衛生法所稱
    之「事業單位」，其應與承攬人許兵強共同遵守勞工安全衛生法之規定。(三)被告
    乙○○為負責溫泉會館裝潢工程之統籌規劃、指揮調度之人，既一方面以其經營
    之工程公司總承攬前揭工程，一方面為溫泉會館之負責人，對於前揭工程之進度
    及進行方式，除有派遣員工到場監工並實施施作部分工程外，被告本身對於前揭
    工程之相關設置有相當之瞭解及掌握。(四)本件溫泉會館之所有建築均被認定係違
    建，被告在未取得合法建照之違法情形下，仍主作工程，且罔顧勞工安全，其主
    觀上之過失責任足堪認定。指摘原處分駁回再議不無率斷云云。
四、按勞工安全衛生法所稱僱主，謂事業主或事業之經營負責人；而所謂雇主，在承
    攬關係中，係指承攬人；再承攬者，則係再承攬人而言，勞工安全衛生法第十六
    條亦有明文。蓋科以實際之負責人負勞工安全衛生之責，始能確實落實保護勞工
    之立法本旨。又過失犯罪中行為人對特定危險是否有客觀之注意義務，應參酌專
    業分工法理及專業技術成規，並考慮行為人在特定時空所處之實際情況以定之。
    本件聲請人並不諱言上開木工裝潢工程之承包人為許兵強，聲請人亦係受雇於許
    兵強，復有工程合約書一份存卷可稽。查該契約書之內容，係業主清流溫泉會館
    將該館木工裝潢工程以實作實算方式按工程議價結算之，契約中並就勞工安全衛
    生方面，特明訂乙方（即承包人）於施工期間因妥慎防止因火、感電、灼傷、墜
    落及其他事故引起之一切災害，並應遵循勞工安全衛生法相關規定及接受指導等
    詞，則本件負有防止有墜落、崩塌等之虞作業場所引起之災害，應設置符合標準
    之必要安全衛生設備之責，應由承包人負責，灼然至明。否則在此場所活動伴隨
    之危險性，既非被告所能預先理解或控制，僅以該項危險活動與被告所興建之清
    流溫泉會館有所關聯，即強求被告負擔此等危險責任，非但無從貫徹保障勞工安
    全之立法意旨，違反專業分工之法則，而且造成不必要之危險負擔，影響經濟活
    動之健全發展，有違勞工安全衛生法之立法目的，此證諸該法第十四條第一項規
    定僱主應依其事業之規模、性質，實施安全管理等，尤屬顯然。揆之上開說明，
    尚難認被告係勞工安全衛生法所稱之雇主，亦無負擔設置該項防止墜落安全設施
    之注意義務甚明，自無成立上開罪名之餘地。原處分以聲請人未能提出被告業務
    過失傷害之具體事證，認為被告犯罪嫌疑不足，於法尚無違誤。聲請意旨摭拾主
    觀見解，對於原處分漫加指摘求予審判，非有理由，應予駁回。
據上論斷，依刑事訴訟法第二百五十八條之三第二項前段，裁定如主文。
中      華      民      國      九十一      年      十二    月    四    日
                                      臺灣臺北地方法院刑事第八庭
                                          審判長法  官  王淑滿
                                                法  官  鄭佾瑩
                                                法  官  胡宏文
右正本證明與原本無異。
不得抗告。
                                                書記官  劉穗筠
中      華      民      國      九十一      年      十二    月    九    日
